臺灣高雄地方法院民事判決　九十三年度重訴字第二○號
　　原　　　告　彰化商業銀行股份有限公司
　　法定代理人　丙○○
　　訴訟代理人　乙○○
　　送達代收人　甲○○
　　被　　　告　丁○○
　　訴訟代理人　林慶雲律師
　　　　　　　　許瑜容律師
　　　　　　　　陳裕文律師
當事人間請求清償債務事件，本院於民國九十三年五月二十日言詞辯論終結，判決如
下：
    主      文
被告應給付原告新台幣陸仟零貳拾萬元，及自民國八十七年十一月九日起至清償日止
，按年息百分之九計算之利息，並自民國八十七年十月三十一日起至清償日，其逾期
在六個月以內者，按上開利率百分之十，逾期超過六個月以上者，按上開利率百分之
二十計算違約金。
訴訟費用由被告負擔。
    事實及理由
一、按訴狀送達後，原告不得將訴變更或追加他訴，但擴張或減縮應受判決事項之聲
    明者，不在此限，民事訴訟法第二百五十五條第一項第三款定有明文。本件原告
    起訴請求被告給付新台幣（下同）六千零二十萬元及利息，關於利息起算日部分
    ，請求自民國八十七年十月三十一日起算，嗣於起訴狀繕本送達後，於本院最後
    言詞辯論期日，就上開利息起算日減縮為自八十七年十一月九日起算，係屬減縮
    應受判決事項之聲明，參諸前揭規定，應予准許。
二、原告起訴主張：被告丁○○於八十年八月二十六日與原告訂立保證書，約定就訴
    外人峰安金屬工業股份有限公司（下稱峰安公司）對原告現在（包含過去所負現
    在尚未清償）及將來所負之借款、票款、透支、墊款、保證、損害賠償等及其他
    一切債務，以本金二十億元為限額暨其利息、遲延利息、違約金、損害賠償及其
    他從屬於主債務之負擔，保證人願與主債務人負連帶清償責任。茲峰安公司於八
    十年九月五日向原告借款一億七千二百萬元，借款期間自八十年九月五日起至九
    十年九月五日止，並自八十年十月五日起，每月為一期，共分一二○期，按期於
    當月五日平均攤還本息，利息自借款日起按基本放款利率加年息百分之一（逾期
    時為年息百分之九）按月計付，遲延清償時，除仍按上開利率計息外，自逾期之
    日起六個月以內者，按上開利率百分之十，逾期超過六個月以上者，按上開約定
    利率百分之二十計算違約金。詎峰安公司僅清償本金一億一千一百八十萬元及至
    八十七年十月三十日止之利息，經聲請拍賣抵押物分配取償結果，尚欠如主文第
    一項所示之本金、利息及違約金未清償，為此依消費借貸及連帶保證之法律關係
    提起本件訴訟等語。於本院聲明：如主文所示。
三、被告則以：原告所提借據其上並無被告親自簽名蓋章，而連帶保證人字樣係原告
    起訴後補上，亦難僅以保證書遽認被告確係本件借款之連帶保證人；又本件借款
    之借款期間自八十年九月五日起至九十年九月五日止，係屬「定有期限之債務」
    ，縱認被告係本件借款之連帶保證人，原告允許借款人峰安公司延期清償，而未
    經被告同意，依民法第七百五十五條規定，被告亦不負保證責任；再本件借款屬
    於有抵押物之「長期廠房貸款及中期機器貸款」，該抵押物價值高於本件貸款金
    額，原告於不獲清償之際，應立即有保全債權之行為，亦即對抵押物實施拍賣或
    聲請變賣求償，則可減少原告貸款損失，惟原告捨此不為，逕向被告求償，其因
    此受有貸款損失亦屬與有過失；另原告已拍賣不動產抵押物受償五十四萬五千六
    百零三元，本件應扣除已受償部分等語，資為抗辯。並聲明：(一)原告之訴駁回。
    (二)願供擔保，請准宣告免為假執行。
四、本件原告主張之上開事實，業據其提出借據、保證書、授信約定書、放款帳戶交
    易資料表各一份為證（見本院卷第七、四一至四五頁），被告則以前開情詞置辯
    ，本院分述判斷意見如下：
（一）按借用人應於約定期限內，返還與借用物種類、品質、數量相同之物；而遲延
      之債務，以支付金錢為標的者，債權人得請求依法定利率計算之遲延利息，但
      約定利率較高者，仍從其約定利率；另當事人得約定債務人於債務不履行時，
      應支付違約金，民法第四百七十八條前段、第二百三十三條第一項、第二百五
      十條第一項分別定有明文。又稱保證者，謂當事人約定，一方於他方之債務人
      不履行債務時，由其代負履行責任之契約；保證債務，除契約另有訂定外，包
      含主債務之利息、違約金、損害賠償及其他從屬於主債務之負擔，民法第七百
      三十九條、第七百四十條亦分別定有明文。又保證債務之所謂連帶，係指保證
      人與主債務人負同一債務，對於債權人各負全部給付之責任而言（最高法院四
      十五年台上字第一四二六號判例參照）。另未定有期間之最高限額保證契約，
      在未經保證人依民法第七百五十四條規定終止前，於約定範圍內所生之債務均
      為該保證契約效力所及，故已發生之債務縱因清償或其他事由而消滅，該保證
      契約依然有效，嗣後所生之債務，於不逾最高限額範圍內，保證人仍應負保證
      責任，是以債權人就定有期間之主債務，未經保證人同意，即允許主債務人延
      期清償時，因經延期後之主債務，在約定之最高限額內仍為該保證契約效力所
      及，保證人尚不得依民法第七百五十五條規定免負保證責任（最高法院九十一
      年度台上字第一九一二號判決參照）。
（二）查原告支付命令聲請狀所附之八十年九月五日借據一紙（見本院卷第七頁），
      被告姓名雖非被告親筆書寫，而係蓋用被告姓名條戳，且無連帶保證人字樣，
      惟被告並不否認於八十年八月二十四日與原告簽立保證書一紙（見本院卷第四
      一頁），其上載明：「連帶保證人（以下簡稱保證人）今向彰化商業銀行股份
      有限公司（即彰化商業銀行，包括總行及所屬各分支機構，以下簡稱貴行）保
      證峰安金屬工業股份有限公司（以下簡稱主債務人）對貴行現在（包含過去所
      負現在尚未清償）及將來所負之借款、票款、透支、墊款、保證、損害賠償等
      及其他一切債務，以本金新台幣二十億元整為限額暨其利息、遲延利息、違約
      金、損害賠償及其他從屬於主債務之負擔，保證人願與主債務人負連帶清償之
      責任」等語，被告並於「對保簽章」欄內親筆簽名蓋章，而該印章與上開借據
      之印章相符，堪認借據上之印章係被告蓋用，參以本件借款日期在被告簽立保
      證書之後，且借款金額在保證書約定之限額內，則本件借款應在保證書效力範
      圍內，被告確係本件借款之連帶保證人無誤。
（三）本件借款雖係定有期間之債務，惟被告簽立之保證書一紙，其上載明：「以本
      金新台幣二十億元整為限額暨其利息、遲延利息、違約金、損害賠償及其他從
      屬於主債務之負擔，保證人願與主債務人負連帶清償之責任」等語（見本院卷
      第四一頁），可知本件乃未定有期間之最高限額保證契約，被告未依民法第七
      百五十四條規定終止前，於約定範圍內所生之債務均為該保證契約效力所及，
      因此，縱認本件借款有未經被告同意，即允許主債務人峰安公司延期清償情事
      ，因經延期後之主債務在約定之最高限額內，仍為該保證契約效力所及，被告
      不得依民法第七百五十五條規定免負保證責任，況依原告提出之放款帳戶交易
      資料表（見本院卷第四四、四五頁），無從看出原告同意主債務人峰安公司延
      期清償之情，被告復無證據證明有此事實，且被告簽立之保證書第三條已載明
      ：「貴行（即原告）無需再行徵求保證人之同意‧‧‧允許主債務人延（分）
      期清償」等語（見本院卷第四一頁），被告簽立之授信約定書第十一條第二項
      亦載明：「如貴行（即原告）‧‧‧允許主債務人延期清償或分期清償，均毋
      須再徵求立約人同意，立約人仍負全部債務之保證責任」等語（見本院卷第四
      二頁），則被告所辯：原告同意峰安公司延期清償未經其同意，其不負保證責
      任云云，委不足採。
（四）被告係本件借款之連帶保證人，業如前述，則被告並無民法第七百四十五條之
      先訴抗辯權，亦即其負有與主債務人同一之清償責任，被告自不得主張原告應
      先拍賣或變賣動產抵押物始得向其求償，其主張原告捨此不為顯然與有過失云
      云，亦不足採。
（五）原告以本件借據，對訴外人峰安公司、吳德美、朱安雄等人，向本院聲請核發
      支付命令，經本院於八十九年五月十八日核發八十九年度促字第三一九七○號
      支付命令，並於八十九年六月二十六日確定，原告依此支付命令，向本院民事
      執行處聲請併案執行峰安公司之財產，於九十一年四月一日分配受償五十四萬
      五千六百零三元（含執行費四十二萬一千四百元），利息自八十七年十月三十
      一日起算等情，業經本院依職權調取本院八十九年度促字第三一九七○號支付
      命令卷、八十七年度執字第一八四六三號執行卷（含原告併案執行之九十年度
      執字第一六二七四號執行卷），核閱無誤，則原告分配金額扣除執行費後尚餘
      十二萬四千二百零三元，依民法第三百二十三條規定，應先抵充利息，次充本
      金，則原告已受償約九日（即自八十七年十月三十一日起至同年十一月八日）
      之利息（計算式如附表所示），本件利息起算日自八十七年十一月九日起算，
      應堪認定。
五、綜上所述，被告為本件借款之連帶保證人，且不得依民法第七百五十五條規定免
    負保證責任，自應就本件債務負連帶清償責任。從而，原告依消費借貸及連帶保
    證之法律關係，請求被告應給付原告如主文第一項所示之本金、利息及違約金，
    為有理由，應予准許。
六、至被告雖陳明願供擔保，請准宣告免為假執行，惟原告並未聲請假執行，則本院
    不為供擔保免為假執行之宣告，附此敘明。
七、結論：本件原告之訴為有理由，依民事訴訟法第七十八條，判決如主文。
中　　　華　　　民　　　國　　九十三　　年　    五　 　 月　 三十一　　日
                                臺灣高雄地方法院民事第五庭
~B審判長法官　陳嘉惠
~B　　　法官  林玉心
~B　　　法官　秦慧君
右正本係照原本作成。
如對本判決上訴，須於判決送達後廿日內向本院提出上訴狀。
中　　　華　　　民　　　國　　九十三　　年　　  五  　　月　　三十一 　日
~B法院書記官　馮欽鳳
~FO
~T32
┌─────────────────────────────────────────────┐
│附表：                                                                                    │
├──┬───────┬────┬──────────┬──────┬───────────┤
│編號│本金（新台幣）│年息利率│日息利率          　│日數        │利息額（新台幣）      │
├──┼───────┼────┼──────────┼──────┼───────────┤
│一  │六千零二十萬元│九％    │○‧○二四六五七％  │八‧三六七日│十二萬四千二百零三元  │
└──┴───────┴────┴──────────┴──────┴───────────┘
